---
title: "Отчет о выполнении индивидуального задания по курсу «Анализ данных»"
output: html_document
---

#### Выполнил: Королёв Данил Алексеевич

```{r setup, include=FALSE}
knitr::opts_chunk$set(echo = TRUE)
knitr::opts_chunk$set(echo = TRUE)
knitr::opts_chunk$set(warning = FALSE)
knitr::opts_chunk$set(message = FALSE)
library(carData)
library(dplyr)
library(ggplot2)
library(pastecs)
```

В качестве исходных данных возьмем данные о зарплатах профессоров и их ассистентов в колледжах Америки за 2008-2009 года.

Для этого запишем данные Salaries из пакета carData и выведем их часть.

```{r}
data <- Salaries
head(data)
```

Описание переменных:

- rank a factor with levels AssocProf AsstProf Prof
- discipline a factor with levels A (“theoretical” departments) or B (“applied” departments).
- yrs.since.phd years since PhD.
- yrs.service years of service.
- sex a factor with levels Female Male
- salary nine-month salary, in dollars.

Выведем описательную статистику полученных данных.

```{r}
summary(data)
```

Выведем больший объем описательной статистики с помощью пакета pastecs.

```{r}
stat.desc(data)
```


## 1. Зависимость зарплат от пола сотрудника

Для анализа зависимости воспользуемся моделью парной линейной регрессии.

```{r}
model_sex <- lm(salary ~ sex, data = data)
summary(model_sex)$coef
```

Построим диаграмму whisker и покажем различия зарплат.

```{r}
boxplot(salary~sex,data=data, main="Salary across gender",
        xlab="Sex", ylab="Salary")
```

Полученные результаты показывают что средняя зарпата для женщин равна 101002 долларам, в то время как для мужчин средняя зарплата выше в среднем на 14088 долларов и составляет 115090 долларов.

Также можно сделать вывод о значимости полученной модели, так как p-value < 0.05

## 2. Зависимость зарплаты от должности и преподаваемой дисциплины

Для анализа зависимости также будем использовать модель линейной регрессии.

Построим whisker диаграмму для зависимости зарплаты от должности сотрудника.

```{r}
ggplot(data) + geom_boxplot(aes(x=rank, y=salary))
```

Построим whisker диаграмму для зависимости зарплаты от преподаваемой дисциплины. 

```{r}
ggplot(data) + geom_boxplot(aes(x=discipline, y=salary))
```

Теперь покажем зависимость зарплаты от обеих переменных на диаграмме.
Цветом выделим преподоваемую дисципину.

```{r}
salary_discipline_rank <-  data %>% ggplot() +
  geom_jitter(aes(rank,salary, colour=discipline)) + 
  geom_smooth(aes(rank,salary, colour=discipline), method=lm, se=FALSE) +
  labs(x = "Rank", y = "Nine-Month Salary (in Dollars)",
       title = "Nine-Month Salary vs. Discipline")
salary_discipline_rank
```

Как видно из диграммы выше зарплата для Prof значительно выше, чем у AssocProf и AsstProf.

Также стоит отметить, что для любых должностей зрплата у преподователй прикладных дисциплин в среднем выше, чем у преподователей теоретических дисциплин.

## 3. Зависимость зарплаты от всех параметров данных

Для анализа зависимости создадим модель множественной линейно регресии.

Сначала выведем корреляционную матрицу для выбранных численных переменных.

```{r}
cor(data[,c("yrs.since.phd", "yrs.service", "salary")])
```

Как видно из полученной матрицы, количество лет с момента получения ученой степени тесно связано с опытом работы - 0.9096491.

Связь остальных переменных с зарплатой не такая явная.

Покажем полученную зависимость на диаграмме.

Для этого построим матричную диаграмму зависимости перменных друг от друга.
При этом ниже диагонали покажем корреляцию переменных, а выше диагонали - графики зависимости переменных.

```{r}
pairs(
  data[,c("yrs.since.phd", "yrs.service", "salary")], 
  main = "Matrix Diagram", 
  panel = function(x, y) {
    points(x, y)
    abline(lm(y~x), col = 'red')
  }, 
  lower.panel = function(x, y) {
    par(usr = c(0, 1, 0, 1))
    text(0.5, 0.5, paste0("", round(cor(x, y), digits=2)), cex = 1.5)
  }
)
```

```{r}
mod1 <- lm(salary ~ yrs.since.phd + yrs.service + rank + discipline + sex, data = data)
summary(mod1)
```

Полученную модель можно считать значимой, так как p-value < 0.05.

Выполним анализ сумм квадратов полученной модели с помощью функции anova.

```{r}
anova(mod1)
```

В результате анализа можно сделать следующий вывод:

- Наиболее значимыми для уровня зарплаты являются должность (rank), преподаваемая дисциплина (discipline) и количество лет с момента получения ученой степени (yrs.since.phd).
- Опыт работы также является значимым опыт работы (yrs.service), но с меньшей значимостью - Pr(>F) = 0.002866
- Пол сотрудника не является значимым для зарплаты - Pr(>F) = 0.215841

Выведем диаграмму предсказанных значений переменной salary.

```{r}
qqplot(data$salary, predict.lm(mod1),main="QQ-plot")
```


