---
title: "**Практическая работа 1**"
output:
  html_document: default
  word_document: default
  pdf_document: default
---

```{r setup, include=FALSE}
knitr::opts_chunk$set(echo = TRUE)
knitr::opts_chunk$set(warning = FALSE)
knitr::opts_chunk$set(message = FALSE)
```

```{r part 1, include=FALSE}
trees #opening data set Trees
View(trees) #data set Trees as table
mytrees<-as.data.frame(trees) #frame criation
summary(mytrees)
cor(mytrees)
cormtrx<-cor(mytrees)
cormtrx
# Descriptive statistics in package "Pastecs"
library("pastecs")
stat.desc(mytrees)
#Statistic Hipotheses - tests
#t-test: significance of mean Girth
t.test(mytrees$Girth,mu=mean(mytrees$Girth))
#wilcoxon-test: significance of median Volume
wilcox.test(mytrees$Volume,mu=median(mytrees$Volume),conf.int=TRUE)
# Shapiro normal distribution test
shapiro.test(mytrees$Girth)
# Kolmogorov-Smirnov's normal distribution test
ks.test(mytrees$Girth,"pnorm")
```


## **Задание 1.1**

### Проверка значимости среднего

Проверим гипотезу о равенстве математического ожидания переменной Height, т.е. истинного, выборочному среднему. Для этого воспользуемся одномерным t-тестом Стьюдента.

```{r}
t.test(mytrees$Height, mu=mean(mytrees$Height))
```
Статистика Стьюдента для выборки t=0 с числом степеней свободы df=30 и p-значением, равным 1, которое заведомо больше вероятности α=0,05, означают, что гипотеза о среднем принимается.

95%-й доверительный интервал для среднего - (73.6628 78.3372).

Проверить гипотезу также можно с помощью рангового теста Уилкоксона относительно значимости медианы:
```{r}
wilcox.test(mytrees$Volume, mu=median(mytrees$Volume), conf.int=TRUE)
```

### Проверка гипотезы нормальности

**Гипотеза**: анализируемая выборка происходит из генеральной совокупности, имеющей нормальное распределение. 
Для проверки гипотезы воспользуемся формальными критериями согласия:

1.  Тест Шапиро-Уилкса
```{r}
shapiro.test(mytrees$Height)
```
Вероятность p-value = 0.4034 > 0.05. Следовательно, гипотеза принята.

2. Тест Колмогорова-Смирнова
```{r}
ks.test(mytrees$Height,"pnorm")
```
Низкая вероятность p-value < 2.2e-16 означает отклонение гипотезы в пользу альтернативной, т.е. распределение выборки не соответствует нормальному.
Однако, считается, что этот критерий согласия является недостаточно мощным для малых и средних объемов выборок.

```{r part 2, include=FALSE}
# for variable Volume
shapiro.test(mytrees$Volume)
ks.test(mytrees$Vol,"pnorm")
# graphical normal distribution tests
dev.new()# new graphical window
qqnorm(mytrees$Girth, main="Girth")
qqline(mytrees$Girth, col=2)
dev.cur()# current graphical window
qqnorm(mytrees$Volume, main="Volume")
qqline(mytrees$Volume, col=2)
library(sm)
sm.density(mytrees$Girth, model = "Normal", xlab="Girth",
           ylab="Distribution density")
sm.density(mytrees$Height, model = "Normal", xlab="Height",
           ylab="Distribution density")
sm.density(mytrees$Volume, model = "Normal", xlab="Volume",
           ylab="Distribution density")
#****************************************************************** 
#GRAPHICAL TOOLS
# a scatter plot, the default output
plot(mytrees$Girth)
dev.new()
plot(mytrees$Girth,xlab = "Cases",ylab = "Girth")
# Histograms
# histogram by Girth variable in absolute frequencies
hist(mytrees$Girth)
# histogram by Girth variable in relative frequencies
hist(mytrees$Girth,freq=FALSE)
hist(mytrees$Girth, breaks = 6,freq=FALSE,col="lightblue",
     xlab ="Cases",ylab = "Girth",
     main="Histogram by Girth")
# with the density approximation
lines(density(mytrees$Girth),col="red", lwd=2)
```

## **Задание 1.2**

### Гистограммы по переменной Height
Построим гистограмму абсолютных частот для переменной Height.
```{r}
# histogram by Height variable in absolute frequencies
hist(mytrees$Height)
```

Построим гистограмму относительных частот для переменной Height и добавим аппроксимацию кривой плотности вероятности.
```{r}
hist(mytrees$Height, breaks = 6,freq=FALSE,col="lightblue",
     xlab ="Cases",ylab = "Height",
     main="Histogram by Height")

lines(density(mytrees$Height),col="red", lwd=2)
```

### Гистограммы по переменной Volume

Построим гистограмму абсолютных частот для переменной Volume
```{r}
hist(mytrees$Volume)
```

Построим гистограмму относительных частот для переменной Volume и добавим аппроксимацию кривой плотности вероятности.
```{r}
hist(mytrees$Volume, breaks = 6,freq=FALSE,col="lightblue",
     xlab ="Cases",ylab = "Volume",
     main="Histogram by Volume")

lines(density(mytrees$Volume),col="red", lwd=2)
```

```{r part 3, include=FALSE}
# Box&Whisker plots
boxplot(mytrees$Girth, mytrees$Height,mytrees$Volume,main = "Box&Whisker Plot",xlab="Girth
Height Volume")
boxplot.stats(mytrees$Girth, coef = 1.5, do.conf = TRUE, do.out = TRUE)
boxplot.stats(mytrees$Volume, coef = 1.5, do.conf = TRUE, do.out = TRUE)
```

## **Задание 1.3**

Отобразим диапазон изменения переменных данных на диаграмме, добавив еще несколько параметров:

- Для того, чтобы различить переменные выделим их одним из цветов RGB
- Развернем диаграмму горизонтально
- Добавим подписи для осей
- Увеличим и незначительно изменим цвет линий на диаграмме
- Изменим также отображение выбросов

```{r}
boxplot(mytrees,
        col = rainbow(ncol(trees)),
        main = "Plot with parameters",
        horizontal = TRUE,
        lwd = 2,
        xlab = "Cases",
        ylab = "Variables",
        notch = TRUE,
        border = "black",
        outpch = 21,
        outbg = rainbow(ncol(trees)),
        whiskcol = "gray",
        whisklty = 2, 
        lty = 1
      )
```


```{r part 4, include=FALSE}
#Scatterplot
plot(mytrees$Height,mytrees$Girth,type="p",col="red",cex=1,
     xlab = "Height",
     ylab = "Girth",
     main = "Height vs Girth")
plot(mytrees$Girth,mytrees$Volume,type="p",col="red",cex=1,
     xlab = "Girth",
     ylab = "Volume",
     main = "Girth vs Volume")
# regression line
abline(lm(mytrees$Volume~mytrees$Girth),col="blue",lwd=1)
# matrix diagram
pairs(mytrees[1:3], main = "Matrix Diagram")
# histograms on the diagonal
x<-cbind(mytrees$Girth,mytrees$Height,mytrees$Volume)
pairs(x, gap=0,
      diag.panel= function(x)
      {par(new = TRUE)
        hist(x, col = "light pink",probability = TRUE)
        lines(density(x),col = "red",lwd = 2)
      }
)
```

## **Задание 1.4**

Получим данные stackloss и создадим фрейм.

```{r}
stackloss
data1 <- as.data.frame(stackloss)
```

### Получение описательной статистики

Вычислим минимальный набор описательной статистики полученных данных.

```{r}
summary(data1)
```

Так как пакет pastecs уже установлен в первой части работы мы можем получить расширенный набор описательнй статистики с помощью функции stat.desc:
```{r}
stat.desc(data1)
```

### Проверка гипотез нормальности

Проверим гипотезы нормальности переменных.Для этого реализуем функцию tests_for_variable, которая будет делать все 4 необходимые проверки переменной.

```{r}
tests_for_variable <- function(variable) {
  print(t.test(variable, mu=mean(variable)))
  print(wilcox.test(variable, mu=median(variable), conf.int=TRUE))
  print(shapiro.test(variable))
  print(ks.test(variable, "pnorm"))
}
```

```{r}
tests_for_variable(data1$Air.Flow)
tests_for_variable(data1$Water.Temp)
tests_for_variable(data1$Acid.Conc.)
tests_for_variable(data1$stack.loss)
```

**Выводы**: 

  1. Гипотеза о среднем принимается по всем 4 переменным, согласно одномерного t-теста Стьюдента и рангового теста Уилкоксона.
  2. По всем 4 переменным вероятность p-value, полученная с помоью с помощью теста Шапиро-Уилкса < 0.05. Следовательно, гипотеза о нормальности распределения не принимается. По всем переменным в тесте Колмогорова-Смирнова p-value < 2.2e-16, что означает отклонение гипотезы в пользу альтернативной: «распределение выборки не соответствует нормальному». Однако считается, что этот критерий согласия является недостаточно мощным для малых и средних объемов выборок.

### Визуализация данных

Определим функцию построения необходимых диаграмм  для анализа переменных - diagrams_for_variable.

```{r}
diagrams_for_variable <- function(variable, name) {
  layout(matrix(c(1,1,1,2), nrow = 1, ncol = 4, byrow = TRUE))

  hist(variable, freq=FALSE, xlab = name, ylab = "Cases", col = "grey", main = name)
  lines(density(variable), col = "red", lwd = 2)

  boxplot(variable, horizontal = FALSE,
        lwd = 2, col = rgb(0, 1, 1, alpha = 0.15))
}
```

Построим диаграммы для каждой из переменной данных, используя только что определенную функцию.

```{r}
diagrams_for_variable(data1$Air.Flow, "Air.Flow")
diagrams_for_variable(data1$Water.Temp, "Water.Temp")
diagrams_for_variable(data1$Acid.Conc., "Acid.Conc.")
diagrams_for_variable(data1$stack.loss, "stack.loss")

```

Построим матричную диаграмму зависимости перменных друг от друга.
При этом ниже диагонали покажем корреляцию переменных, а выше диагонали - графики зависимости переменных.

```{r}
pairs(
  data1[1:4], 
  main = "Matrix Diagram", 
  panel = function(x, y) {
    points(x, y)
    abline(lm(y~x), col = 'red')
  }, 
  lower.panel = function(x, y) {
    par(usr = c(0, 1, 0, 1))
    text(0.5, 0.5, paste0("", round(cor(x, y), digits=2)), cex = 1.5)
  }
)

```

**Вывод**: Как видно из полученных значений в матрице, переменные Air.Flow и Water.Temp почти линейно связаны с переменной stack.loss.
