---
title: "**Практическая работа 4**"
output:
  html_document: default
  word_document: default
  pdf_document: default
---

```{r setup, include=FALSE}
knitr::opts_chunk$set(echo = TRUE)
knitr::opts_chunk$set(warning = FALSE)
knitr::opts_chunk$set(message = FALSE)
library("CCP")
```

В данной работе будут использоваться данные LifeCycleSavings. Таблица данных содержит данные по 50 странам и 5 числовым переменным:

- [,1]	sr	совокупные личные сбережения
- [,2]	pop15	% населения до 15 лет
- [,3]	pop75	% населения старше 75 лет
- [,4]	dpi	реальный располагаемый доход на душу населения
- [,5]	ddpi	% прирост dpi

```{r}
print(LifeCycleSavings)
```

Проведем предварительный анализ для созданной копии набора данных lcs , включающего все переменные.
Для этого выведем описательную статистику набора, а также корреляционную матрицу.

```{r}
lcs<-data.frame(LifeCycleSavings)
summary(lcs)
cor(lcs)
```

Теперь разделим переменные на два мноества путем преобразования таблицы данных в матрицы с нужными столбцами.

По смыслу переменных, множество X объединяет зависимые переменные, а множество Y – независимые. Такое разделение
будет играть роль при проверке значимости канонических корреляций.

Таким образом в множество X отнесем переменные pop15, pop75, а все остальные (sr, ddpi, dpi) отнесем в множетсво Y.

```{r}
# Set X (depended variables)
x<-as.matrix(LifeCycleSavings[2:3])
x
```

```{r}
# Set Y (independed variables)
y<-as.matrix(LifeCycleSavings[4:5])
y<-cbind(as.matrix(LifeCycleSavings[1]),y)
y
```

Для полученных множеств рассмотрим корреляционные матрицы.

```{r}
# Set X Statistics
summary(x)
cx<-cor(x)
cx
# Set Y Statistics
summary(y)
cy<-cor(y)
cy
```

Канонические корни выведены в порядке убывания. Максимальный коэффициент корреляции 0.8247966 говорит о связи переменных двух множеств, выраженную через связь канонических переменных.

Выполним канонический анализ с помощью функции cancor().

```{r}
# Canonicfl Correlations
cxy<-cancor(x, y)
cxy

```

С помохью функции summary(cxy) получим описание объектов, созданных функцией cancor().

```{r}
summary(cxy)
```

Выполним проверку значимости канонических корреляций при помощи функций из пакета CCP(Significance Tests for Canonical Correlation Analysis):

- p.asym() (асимптотический тест статистической значимости канонических корреляций)
- p.perm() (перестановочный тест)

Они вычисляют F-аппроксимации тестов Уилкса, Хотеллинга, Пилаи, Роя и вероятности p(>F).

Вычислим размерности матриц

```{r}
# Statistic Significance
N = dim(x)[1] # number of observations
p = dim(x)[2] # number of dependent variables
q = dim(y)[2] # number of independent variable
```

Запишем полученные ранее канонические корни в переменную rho.

```{r}
rho <- cxy$cor
```


Теперь проведем сами тесты. Для каждого из тестов построим также график F-аппроксимации

```{r}
p.asym.out<-p.asym(rho, N, p, q, tstat = "Wilks")
plt.asym(p.asym.out, rhostart = 1)

p.asym.out<-p.asym(rho, N, p, q, tstat = "Hotelling")
plt.asym(p.asym.out, rhostart = 1)

p.asym.out<-p.asym(rho, N, p, q, tstat = "Pillai")
plt.asym(p.asym.out, rhostart = 1)

p.asym.out<-p.asym(rho, N, p, q, tstat = "Roy")
plt.asym(p.asym.out, rhostart = 1)
```

В колонке p.value приведены вероятности F-аппроксимации для всех канонических переменных, затем без 1-й переменной и т. д. Стоит отметить более низкую значимость для моделей со 2 переменной.

Проведем также перестановочные тесты с помощью функции  p.perm(), меняя число включаемых канонических переменных, а также построим диаграмму плотности.

```{r}
p.perm(x, y, nboot = 999, rhostart = 1)
p.perm(x, y, nboot = 999, rhostart = 2)
out <- p.perm(x, y, nboot = 999, rhostart = 1, type = "Hotelling")
plt.perm(out)
```

