---
title: "Практическая работа 7"
output: html_document
---

```{r setup, include=FALSE}
knitr::opts_chunk$set(echo = TRUE)
knitr::opts_chunk$set(warning = FALSE)
knitr::opts_chunk$set(message = FALSE)
```

## Задание 7.1

```{r}
jr<-data.frame(USJudgeRatings)
dis.jr<-dist(jr)# distance matrix
loc <- cmdscale(dis.jr,k=2)
loc
px <- loc[, 1]
py <- loc[, 2]
plot(px, py,type = "n", xlab = "", ylab = "", asp = 1, axes = FALSE,
 main = "cmdscale(jr)")
text(px, py, rownames(loc), cex = 0.6)
```

Теперь создадим матрицу дистанций на основе корреляционной матрицы и сравним полученные результаты.

```{r}
## correlations "as distance"
dd.jr <- as.dist((1 - cor(jr))/2)
round(1000 * dd.jr) # (prints more nicely)
loc1 <- cmdscale(dd.jr,k=2)
loc1
px1 <- loc1[, 1]
py1 <- loc1[, 2]
plot(px1, py1,type = "n", xlab = "", ylab = "", asp = 1, axes = FALSE,
 main = "cmdscale(jr)")
text(px1, py1, rownames(loc), cex = 0.6)
```

При использовании корреляционной матрицы для создания матрицы дистанций у данных появляется кластерная структура, а удаленных объектов почти не остается.

## Задание 7.2

Исходные данные - eurodist.
В данных описано расстояние между различными городами Европы.

```{r}
loc <- cmdscale(eurodist)
x <- loc[, 1]
y <- -loc[, 2] # reflect so North is at the top
## note asp = 1, to ensure Euclidean distances are represented correctly
plot(x, y, type = "n", xlab = "", ylab = "", asp = 1, axes = FALSE,
 main = "cmdscale(eurodist)")
text(x, y, rownames(loc), cex = 0.6)
```

Анализируя матрицу, предложенны в скипте алгоритм стремится расположить точки с координатами городов в двумерном пространстве (на плоскости), максимально сохранив реальные расстояния между ними. 

Таким образом, полученное размещение точек на плоскости впоследствии можно использовать в качестве приближенной географической карты городов Европы.
